【裁判字號】    97,財管,73
【裁判日期】    970930
【裁判案由】    選任遺產管理人
【裁判全文】
臺灣臺南地方法院民事裁定              97年度財管字第73號
聲  請  人  合作金庫商業銀行股份有限公司
法定代理人  丁○○
代  理  人  丙○○
上列聲請人聲請為被繼承人乙○○選任遺產管理人事件，本院裁
定如下：
    主      文
選任甲○○（男，民國○○○年○月○日生，身分證統一編號：
Ｚ000000000號）為被繼承人乙○○之遺產管理人。
聲請程序費用新臺幣壹仟元由被繼承人乙○○之遺產負擔。
    理      由
一、按繼承人均拋棄其繼承權者，準用關於無人承認繼承之規定
    ，民法第1176條第6項定有明文。又繼承開始時，繼承人之
    有無不明者，由親屬會議於1個月內選定遺產管理人，並將
    繼承開始及選定遺產管理人之事由，向法院報明；無親屬會
    議或親屬會議未於前條所定期限內選定遺產管理人者，利害
    關係人或檢察官，得聲請法院選任遺產管理人，民法第1177
    條、第1178條第2項分別定有明文。揆諸前揭規定意旨，於
    繼承人皆拋棄其繼承權，無人繼承時，亦應許利害關係人聲
    請法院選任遺產管理人，俾為遺產之處置。
二、本件聲請意旨略以：被繼承人乙○○（男，民國○○年○○月○○
    日生，身分證統一編號：Ｚ000000000號，生前最後住所：臺
    南縣歸仁鄉○○村○○鄰○○○街77號）於96年8月17日死亡
    ，其生前與維冠營造股份有限公司、甲○○、陳盈汝等人對
    聲請人負有連帶債務，經聲請人向鈞院聲請強制執行，經鈞
    院97年度執字第31210號強制執行程序進行中，茲因被繼承
    人乙○○之法定繼承人於其死亡後，均已依法拋棄繼承權，
    又未依民法第1177條之規定選定遺產管理人，以致聲請人之
    債權無法行使，今為保障聲請人之權益，爰聲請鈞院裁定選
    任被繼承人乙○○之長子甲○○為被繼承人乙○○之遺產管
    理人等語。
三、經查：聲請人主張之前開事實，業據提出維冠營造股份有限
    公司基本資料查詢明細1件、戶籍謄本1件為證，且經本院依
    職權調取本院96年度繼字第1932號拋棄繼承事件卷宗及本院
    97年度執字第31210號給付借款強制執行事件卷宗核閱綦詳
    ，是聲請人之主張堪信為真實。又查被繼承人乙○○死亡後
    ，其法定繼承人皆已依法拋棄繼承權經本院准予備查，且未
    準用民法第1177條之規定選定遺產管理人，而被繼承人乙○
    ○為聲請人之債務人，故聲請人以利害關係人之身分聲請選
    任被繼承人乙○○之遺產管理人，核與上開規定並無不合，
    應予准許。
四、又查被繼承人乙○○生前係與維冠營造股份有限公司、甲○
    ○、陳盈汝等人同負連帶債務，且甲○○係維冠營造股份有
    限公司之負責人，有聲請人提出之維冠營造股份有限公司基
    本資料查詢明細1件、戶籍謄本1件在卷足憑，徵之選定遺產
    管理人，除慮及管理遺產之公平性外，亦需考量其適切性，
    亦即應以對被繼承人之遺產、遺債情形瞭解較深者優先選任
    為宜，本院認為被繼承人乙○○之原繼承人甲○○雖已拋棄
    繼承，然其既為被繼承人乙○○之長子，對於被繼承人乙○
    ○生前之財產及債權債務關係，應較他人知詳，且其與被繼
    承人乙○○同負連帶債務，定能對乙○○之遺產盡善良管理
    人之責；又依民法第1176條之1規定：「拋棄繼承權者，就
    其所管理之遺產，於其他繼承人或遺產管理人開始管理前，
    應與處理自己事務為同一之注意，繼續管理之。」，故被繼
    承人乙○○之遺產現應仍由原繼承人甲○○等家屬管理中，
    相關重要證件、印鑑及產權證明等重要文件亦應仍由甲○○
    等家屬保管中，故為使被繼承人乙○○遺產之處置順利進行
    ，本院認選任被繼承人乙○○之長子甲○○擔任被繼承人乙
    ○○之遺產管理人為適當。
五、依非訟事件法第157條，裁定如主文。
中    華    民    國    97    年    9     月    30    日
                  家事法庭    法  官  葉惠玲
以上正本係照原本作成
如對本裁定抗告須於裁定送達後10日內向本院提出抗告狀
中    華    民    國    97    年    9     月    30    日
                              書記官  鄭秀美


司法院資訊處製作；財團法人民間司法改革基金會備份。
